【裁判字號】    89,中簡上,219
【裁判日期】    890531
【裁判案由】    違反勞動基準法
【裁判全文】
台灣台中地方法院刑事判決                      八十九年度中簡上字第二一九號
    上  訴  人
    即  被  告  甲○○
    選任辯護人  施瑞章
右上訴人即被告因違反勞動基準法案件，不服本院台中簡易庭八十九年度中簡字第八
五三號中華民國八十九年五月三十一日第一審簡易判決（聲請書案號：台灣台中地方
法院檢察署八十九年度偵字第六七六二號）提起上訴，本院管轄第二審之合議庭，逕
依通常程序為第一審判決如左：
    主      文
原判決撤銷。
甲○○無罪。
    理      由
一、聲請簡易處刑意旨略以：被告甲○○係台中市○○區市○路五二○號一樓「環球
    舞廳」之負責人，其明知未經取得公會同意，並實施晝夜三班制，安全衛生設備
    完善，備有女工宿舍，且具有法定原因，經主管機關核准者，不得使女工於午後
    十時至翌晨六時之時間內工作。不料被告未經主管機關核准，竟於民國八十九年
    三月四日二十時起至翌日凌晨五時止，令女工王惠珠在上開時間內擔任會計。嗣
    八十九年三月五日零時二分許，為警查獲。因認被告違反勞動基準法第四十九條
    第一項前段之規定，涉犯同法第七十七條之罪嫌。
二、按犯罪事實應依證據認定之，無證據不得推定其犯罪事實；又不能證明被告犯罪
    者，應諭知無罪之判決，刑事訴訟法第一百五十四條、第三百零一條第一項分別
    定有明文。
三、檢察官認被告涉有上開犯行，無非以被告於警詢、偵查中坦承雇用女性員工於夜
    間工作等語，並經證人王惠珠證述相符，復有臨檢紀錄表、現場照片可證，為其
    主要論據。然訊據被告固坦承前揭使女性員工在夜間工作之事實，惟堅決否認犯
    罪，辯稱：辯稱：「環球舞廳」係娛樂業，無勞動基準法第四十九規定之適用等
    語。經查：(一)按勞動基準法第三十條之一規定：「中央主管機關指定之行業，雇
    主經工會或勞工半數以上同意後，其工作時間得依下列原則變更：一、四週內正
    常工作時數分配於其他工作日之時數，每日不得超過二小時，不受第三十條第二
    項之限制。二、當日正常工時達十小時者，其延長之工作時間不得超過二小時。
    三、二週內至少有二日之休息，作為例假，不受第三十六條之限制。四、女性勞
    工，除妊娠或哺乳期間者外，於夜間工作，不受第四十九條之限制。但雇主應提
    供完善安全衛生設施」。查娛樂業已據行政院勞工委員會於八十八年二月十九日
    台勞動二字第○○四二五六號函，指定為勞動基準法第三十條之一之行業。另
    台中市政府八十九年六月二十八日八九府勞資字第八一五五○號函亦明示：「環
    球舞廳」係娛樂業，為適用勞動基準法第三十條之一之行業，該條第四款規定女
    性勞工，除妊娠或哺乳期間者外，於夜間工作，不受第四十九條之限制，但雇主
    應提供完善安全衛生設施，不需函報該府核備等語。又被告業經全體員工同意於
    夜間十時以後工作，有證明書一份在卷可憑。是被告經營之「環球舞廳」既屬娛
    樂業，依前開規定，自不適用勞動基準法第四十九條第一項之規定。(二)勞動基準
    法第三十條之一第一項第四款但書雖規定：雇主應提供完善安全衛生設施。惟勞
    動基準法對違反該規定者，並無處罰之明文，業據證人即台中市政府勞工局承辦
    相關業務之課員乙○○到庭結證明確。是經指定為勞動基準法第三十條之一之行
    業之雇主未提供完善安全衛生設施，即令女工在夜間工作，該法既未明定應如何
    處罰，依罪刑法定之原則，尚不得援引已被排除適用之勞動基準法第四十九條第
    一項之規定，再依同法第七十七條論處罪責。(三)行政院勞工委員會八十六年七月
    八日台勞動三字第○二八四九八號函固釋示：「經指定為勞動基準法第三十條
    之一第一項之行業，該條第四款但書規定雇主應提供完善安全衛生設施，係指雇
    主對於擬使女工從事夜間工作之工作場所安全衛生設備與措施，應經勞動檢查機
    構檢查合格，未經檢查合格，該事業單位應不得使女工於午後十時至翌晨六時之
    間工作」。惟勞動基準法第四十九條第一項規定，除符合所定之條件，並經主管
    機關核准者，女性勞工不得在夜間工作；同法第三十條之一第一項第四款之規定
    ，則係放寬上開女性勞工不得在間工作之限制。其限制較嚴之第四十九條第一項
    之規定，尚且明文須經主管機關之核准，為女工在夜間工作之要件，而屬放寬限
    制之第三十條之一第一項第四款之規定，既未明定應申請主管機關或勞動檢查機
    關之核准，自難單憑主管機關之解釋，課雇主應負非法律所明定或非法律授權規
    定之義務，再以被告違反該解釋，令其負非法使女工在夜間工作之罪責。(四)綜上
    所述，被告所辯尚非不可採信，此外，復查無其他積極證據足資證明被告有何犯
    行，本件係不能證明被告犯罪。原審不察，對被告遽予論罪科刑，核有未當，被
    告上訴意旨指摘原判決不當，為有理由。又檢察官聲請簡易處刑之案件，法院於
    審理後，認應為無罪判決之諭知者，應適用通常程序審判之，刑事訴訟法第四百
    五十二條、第四百五十一條之一第四項但書第三款定有明文。是本院自應將原判
    決撤銷，改依通常程序為第一審諭知被告無罪之判決。
四、據上論斷，應依刑事訴訟法第四百五十五條之一第一項、第三項、第四百五十二
    條、第三百六十九條、第三百零一條第一項，判決如主文。
本案經檢察官李悌愷到庭執行職務。
中      華      民      國    八十九    年     十一     月     十三     日
                              台灣台中地方法院刑事第七庭
                                審判長法  官  王  靜  秋
                                      法  官  陳  得  利
                                      法  官  張  恩  賜
右正本證明與原本無異。
如不服本判決，應於判決送達後十日內向本院提出上訴狀，上訴於臺灣高等法院臺中
分院( 須附繕本 )。
                                      書記官
中      華      民      國    八十九    年     十一     月     十五     日


司法院資訊處製作；財團法人民間司法改革基金會備份。
